臺灣士林地方法院民事裁定　　　　　 99年度司財管字第124號
聲　請　人　財政部國有財產局臺灣北區辦事處
法定代理人　陳文龍
上列聲請人聲請裁定管理費用事件，本院裁定如下：
    主  文
聲請駁回。
聲請程序費用由聲請人負擔。
    理  由
一、本件聲請意旨略以：被繼承人陳恭平（男，民國○○年○ 月○○
    日生，生前籍設臺北縣淡水鎮○○街15之1 號5 樓，身分證
    統一編號：Ｚ000000000號）已於民國96年12月11日死亡，鈞
    院97年度財管字第69號裁定指定聲請人為其遺產管理人。因
    被繼承人陳恭平遺有之桃園縣桃園市○○段545 地號土地暨
    同段2632、2655建號房屋不動產，刻經臺灣金融資產服務股
    份有限公司拍賣抵押物強制執行中，名下所有座落於台北縣
    板橋市○○段2-3 地號土地及其上1143建號建物則經臺灣板
    橋地方法院民事執行處執行中，上開房地財產總值共為新台
    幣（下同）9,133,441 元。關於聲請人之管理報酬，依財政
    部訂頒「代管無人承認繼承遺產作業要點」第14點第3 款「
    管理報酬，應依民法第1183條規定，聲請法院酌定，並請優
    先分配，其請求標準，不得低於孳息收入部分10分之3 及遺
    產現值1%。」之規定，按遺產總值1%計算為91,334元，另聲
    請人代管遺產期間共墊付費用2,305 元（內含本件聲請裁判
    費用1,000 元），是聲請人於管理遺產期間得請求之管理費
    用（管理報酬及墊付費用）共計93,639元，謹請鈞院鑒核，
    迅賜裁定准予聲請人代管被繼承人遺產之管理費用及程序費
    用，以維護國庫權益等語，並提出本院97年度財管字第69號
    裁定、土地登記謄本、財政部財稅資料中心函、通知函、管
    理費用計算明細表、單據影本等件為證。
二、按遺產管理人得請求報酬，其數額由親屬會議按其勞力及其
    與被繼承人之關係酌定之，民法第1183條固有明文。次按，
    法院處理應經親屬會議處理民法第1183條所定遺產管理人報
    酬之酌定事件時，得調查遺產管理人所為遺產管理事務之繁
    簡及被繼承人之遺產狀況，此觀非訟事件法第167 條準用同
    法第161 條第1 項、第160 條第1 項第3 款規定甚明。是以
    法院酌定遺產管理人之報酬數額時，自應按遺產管理人所付
    出之勞力、管理事務之繁簡、被繼承人之遺產狀況及其與被
    繼承人之關係等情事，予以整體評估而為適當之酌定，並非
    單以被繼承人所遺財產之價值作為計算基準。聲請意旨雖另
    以財政部訂頒之代管無人承認繼承遺產作業要點第14點第3
    款之規定：「管理報酬，應依民法第1183條規定，聲請法院
    酌定，並請優先分配，其請求標準，不得低於孳息收入部分
    十分之三及遺產現值百分之一。」，主張本件應按遺產總值
    1%核算，惟依前開作業要點所示，已明訂管理報酬應依民法
    第1183條規定聲請法院酌定，則法文既然明訂應由法院酌定
    ，則受指定之遺產管理人自無權自行訂定管理報酬標準，拘
    束法院，核先敘明。
三、經查，本件聲請人主張其經本院以97年度財管字第69號裁定
    指定為被繼承人陳恭平之遺產管理人後，雖已依法進行對被
    繼承人陳恭平遺產之保管及公示催告相關事宜，此有本院職
    權調閱本院97年度財管字第69號、99年度司家催字第56號卷
    查閱屬實，被繼承人名下上揭不動產並經強制執行程序執行
    中，亦有聲請人提出之上揭證明文件為證，堪信為真正。惟
    依民法第548 條規定，受任人應受報酬者，除契約另有訂定
    外，非於委任關係終止及為明確報告顛末後，不得請求給付
    。本件遺產管理人經法院選任管理被繼承人之遺產，係屬於
    委任契約之法律關係，依上開規定，遺產管理人受委任之事
    務尚未處理完畢前，依委任報酬後付之原則，尚不得請求報
    酬。查關於被繼承人之相關公示催告程序，經本院97年度財
    管字第69號裁定暨99年度司家催字第56號裁定准對其繼承人
    、債權人及受遺贈人為公示催告，經聲請人刊報公告，期間
    將於100 年7 月22日（對債權人及受遺贈人）屆滿，另被繼
    承人於96 年12 月11日死亡，其大陸地區繼承人聲明繼承期
    限，依台灣地區與大陸地區人民關係條例第66條第3 項規定
    ，於99年12月11日始屆滿。則聲請人對於被繼承人之債權人
    及受遺贈人所為公示催告期限均尚未屆滿，可見遺產管理人
    職務仍待進行，難謂已執行完畢遺產管理人之職務，則聲請
    人僅以完成一部事務，請求本院核定全部之報酬，顯非適當
    ，是聲請人之聲請於法尚乏依據，應予駁回。
四、爰裁定如主文。
五、如不服本裁定，應於裁定送達後10日內，以書狀向本院提出
    抗告狀，並繳納抗告費新臺幣1,000 元。
中    華    民    國    100     年    1   月    12    日
                  家事庭司法事務官